【裁判字號】    99,壢交簡,300
【裁判日期】    991028
【裁判案由】    公共危險
【裁判全文】
臺灣桃園地方法院中壢簡易庭刑事裁定
聲  請  人  臺灣桃園地方法院檢察署檢察官
被      告  謝仁雄
上列被告因公共危險案件，經聲請人即檢察官聲請以簡易判決處
刑（98年度偵字第28144 號），本院於民國99年3 月29日所為之
判決原本及其正本，茲發現有誤，應裁定更正如下：
    主  文
原判決原本及其正本，暨附件之臺灣桃園地方法院檢察署98年度
偵字第28144號聲請簡易判決處刑書之被告姓名應更正為「謝仁雄
」，且年籍、國民身分證證號、住址，應分別更正為「男  31歲
（民國○○年○ 月○○日生）  國民身分證統一編號：Ｚ000000000號
住桃園縣中壢市○○○街26號2樓」。
    理  由
一、按刑事判決文字，顯係誤寫，而不影響於全案情節與判決之
    本旨者，得參照民事訴訟法第二百三十二條，依刑事訴訟法
    第一百九十九條（即現行刑事訴訟法第二百二十條），原審
    法院得以裁定更正之，業經司法院大法官會議釋字第四三號
    解釋在案。又「刑事訴訟法第二百六十六條規定起訴之效力
    不及於檢察官所指被告以外之人，即所謂起訴對人之效力。
    而同法第二百六十四條第二項第一款規定起訴書應記載被告
    之姓名、性別等資料或其他足資辨別之特徵，係為確定刑罰
    權對象之用，其起訴之對象為被告其『人』，而非僅在其『
    姓名』，故如某甲冒用某乙之名於偵查中應訊，無論有無被
    羈押或交保，其特定之人應為某甲，並非被冒名之某乙，檢
    察官係對某甲實施偵查，如認其有犯罪嫌疑並對之提起公訴
    ，雖誤以乙名起訴，僅姓名錯誤，其起訴所指被告之人（即
    應接受審判之人）應為某甲而非某乙，法院於審理時，若已
    查明係冒用乙之名義犯罪，即應以甲為其審判對象，僅逕將
    判決書當事人欄之姓名更正為甲，並註明其係冒用某乙姓名
    ，方稱適法」，此有最高法院八十七年度台非字第八一號、
    九十一年度臺上字第二二二一號判決足稽。若真正之犯罪行
    為人為某甲，偵查機關（含司法警察及檢察官）亦係對某甲
    實施逮捕、偵查等一連串偵查作為，嗣檢察官並認某甲有犯
    罪嫌疑而對之提起公訴或聲請簡易判決處刑，雖檢察官誤以
    某乙之名起訴或聲請簡易判決處刑，而將某乙之姓名記載在
    起訴書或聲請簡易判決處刑書上，然此僅係姓名錯誤而已，
    檢察官起訴或聲請簡易判決所指被告之人（即應接受審判之
    人）仍應為某甲而非某乙，縱法院於日後之判決書上記載某
    乙為被告，此時法院審判或為簡易判決之對象仍為某甲，法
    院應將當事人欄位之被告以裁定更正之，合先敘明。
二、查本件係被告謝仁雄於民國九十八年十一月十六日凌晨三時
    許，在桃園縣中壢市○○路某友人家中飲用酒類後，已達不
    能安全駕駛動力交通工具的程度，仍騎乘車牌號碼 BPW-890
    號重型機車上路，嗣於同日凌晨三時五十八分許，在桃園縣
    中壢市○○路一０八三號前，為警查獲，並測得呼氣酒精濃
    度達每公升０‧五五毫克。詎謝仁雄為掩飾身分，遭警逮捕
    後，嗣並解送臺灣桃園地方法院檢察署內勤檢察官訊問之犯
    罪行為人，於警察局、檢察官訊問時均自稱為「甲○○」，
    並於桃園縣政府警察局中壢分局大崙派出所之第一次、第二
    次調查筆錄、指紋卡片、道路交通事故當事人酒精測定紀錄
    表、汽車駕駛人酒後生理協調平衡檢測紀錄卡、舉發違反道
    路交通管理事件通知單、權利告知書、執行拘提逮捕告知本
    人通知書、執行拘提逮捕告知親友通知書、致臺灣桃園地方
    法院檢察署請假狀上接續偽簽「甲○○」之署名十二次。而
    臺灣桃園地方法院檢察署檢察官亦以該自稱為「甲○○」之
    人（實係謝仁雄），綜合卷內之其他證據，認為該自稱為「
    甲○○」之人所為與事實相符，而於九十九年二月一日以「
    甲○○」之名將該行為人向本院聲請簡易判決處刑，本院受
    理後，於九十九年三月二十九日以「甲○○」之名，對該行
    為人逕為簡易判決處刑。惟本院嗣接獲被冒名之甲○○陳述
    表示未為上開犯行，亦未獲案，而係遭人冒名。嗣經本院檢
    察署執行科訊問謝仁雄也已坦承冒用甲○○之名，有本院九
    十九年度執字第七一三五號訊問筆錄一份在卷可證。綜上所
    述，足認本件於上述時間地點遭警查獲酒後駕車之真正犯罪
    行為人應為「謝仁雄」，而非「甲○○」，而檢察官認「甲
    ○○」有犯罪嫌疑而對之向本院聲請簡易判決處刑，雖在聲
    請簡易判決處刑書上誤載被告姓名為遭冒名之「甲○○」，
    然核諸前述說明，此僅係姓名錯誤而已，檢察官在本件聲請
    簡易判決所指之真正被告（即應接受審判之人）仍應為「謝
    仁雄」。從而，縱本院於本件簡易判決書上記載被告姓名、
    國民身分證統一編號係有上述錯誤，其錯誤亦顯屬誤寫而不
    影響於全案情節與判決之本旨，揆諸司法院大法官會議解釋
    意旨，爰依刑事訴訟法第二百二十條，裁定更正原判決主文
    及其正本暨所引用之聲請簡易判決處刑書如主文。
三、又本件原判決正本雖已送達聲請人，惟尚未送達被告謝仁雄
    。按類此行為人於警詢及偵查冒名應訊，檢察官誤以所冒用
    年籍資料而聲請簡易判決處刑或聲請觀察勒戒，法院依檢察
    官聲請書所載年籍依法以書面方式審理而判決或裁定後始發
    現行為人冒名之情形者，因起訴及審判之對象仍係真正行為
    人，應由法院依職權裁定更正其姓名，此為現行實務向採見
    解，至少為多數見解。雖本院曾質疑所謂「行動說」應係指
    法院已對之為訴訟行為者，至檢察官對之為偵查行為，甚且
    僅有司法警察調查作為，而無偵查作為者，應採意思說主，
    檢察官所聲請之被告係冒名者，而認為過去逕以裁定更正姓
    名年籍之實務作法，適用於通常訴訟程序固然無誤，惟對於
    法院未行言詞辯論，甚且僅書面審理，而未對之為訴訟行為
    之簡易判決處刑程序，是否亦有適用餘地之見解，容或有疑
    。甚且主張，過去實務因便宜行事而以更正姓名年籍的作法
    ，應改弦易張，全面檢討。惟於現行實務多數見解不採之前
    提下，至少就檢察官於判決確定後，聲請更正為冒名者之情
    形，以及案經上訴後，上訴法院（終審法院）認被冒名者非
    受判決人，因而逕以非合法上訴人為由駁回上訴之情形者（
    如本件），仍勉予接受實務多數作法。很顯然的情形，以裁
    定更正之方式固亦得就檢察官所訴追及法院審判之犯罪事實
    法律效果歸屬於真正行為人，亦非不可認屬不影響於全案情
    節與裁定本旨，惟裁定更正真正行為人即被告姓名年籍後，
    雖可將原判決關於犯罪行為之事實認定歸屬於被告，然原判
    決依遭冒名人年籍查得之前案資料等所判斷是否累犯、得否
    緩刑及量刑之當否等法律效果，則可能因此發生錯誤之結果
    ，此對檢察官正確執行及真正當事人均有重大影響，而為收
    受更正前原判決送達時所不及知悉。
四、衡諸當事人是否上訴，當係以收受得不服之裁判書後始得決
    定，惟因真正行為人冒名應訊並受裁判，實務多數作法以裁
    定更正當事人欄記載之情形者，就檢察官而言，如以先前所
    送達更正前原裁判記載之內容，尚無從正確判斷裁判是否違
    法或不當，更難於原裁判送達時起所計算之上訴期間內，妥
    適決定是否不服，以期事實認定及法律適用之妥適正確。因
    而當事人之上訴期間如仍自收受原裁判送達時起算，於此等
    冒名應訊而受裁判之情形，自因實務所採逕以更正裁定之作
    法，而不當限縮，甚且剝奪當事人合法上訴之權益。從而原
    判決於更正裁定後，自應將原判決及更正裁定併同重行送達
    ，其上訴期間亦自重行送達時起算，俾使當事人（真正之被
    告）、代理人、辯護人等，得就更正後之裁判整體內容判斷
    是否不服。實務逕予更正之作法，至少應就更正後之裁判重
    行送達（此亦為現行實務作法所採），是以當事人於重行送
    達本件更正裁定後，如不服原判決，自得於重行起算之法定
    期間內提起上訴，附此敘明。
五、依刑事訴訟法第二百二十條裁定如主文。
中    華    民    國    99    年    10    月    28    日
                      臺灣桃園地方法院中壢簡易庭
                            法  官  錢  建  榮
附件：本院99年度壢交簡字第300號簡易處刑判決
以上正本證明與原本無異。
如不服本裁定，應於裁定送達後5 日內向本院提出抗告狀。
                            書記官  洪明煥
中    華    民    國    99    年    10    月    29    日

司法院資訊處製作；財團法人民間司法改革基金會備份。
